臺灣高等法院臺南分院刑事判決　　　　　九十一年度交上訴字第七六六號　Ａ
　　　上　訴　人
　　　即　被　告　丙　○　○
　　　輔　佐　人　甲　○　○
右上訴人因過失致死案件，不服臺灣雲林地方法院九十年度交易字第二四七號中華民
國九十一年五月十日第一審判決（起訴案號：臺灣雲林地方法院檢察署九十年度偵字
第三七一三、一八八七號），提起上訴，本院判決如左：
      主      文
原判決撤銷。
丙○○無罪。
      理      由
一、公訴意旨以：丙○○患有精神分裂症者，為精神耗弱之人，平日以駕駛拼裝三輪
    車載運收購廢鐵、舊貨而販賣為業，並以駕駛拼裝三輪車為其附隨之業務，仍係
    從事業務之人，於民國八十九年十二月十日，駕駛拼裝三輪車沿雲林縣北港鎮雲
    一五五號公路，由北港鎮往好收里方向行駛，於同日十八時許，行經該公路十九
    ．五公里處即雲林縣北港鎮劉厝里北好三十二號電線桿前，本應注意汽車行駛時
    ，夜間應使用燈光，以避免危險之發生。而夜間應使用燈光，並非不能注意之事
    項。丙○○竟能注意而未注意，駕駛該拼裝三輪車，於夜間車後未燃亮燈光，行
    駛於該處，以致郭欽棠騎乘車牌號碼ＭＭＨ─五０一號機車，因夜間行經無照明
    路段，未注意車前狀況，自後追撞該拼裝三輪車之左後方車燈處，因而人車倒地
    受有腹部鈍挫傷等傷害，送醫急救仍因多重器官衰竭，延至九十年五月十三日五
    時五分許不治死亡。認被告涉犯刑法第二百七十六條第二項之業務過失致人於死
    罪嫌等語。
二、被告丙○○雖承認平日以駕駛拼裝三輪車載運收購廢鐵、舊貨而販賣為業，但否
    認有過失，辯稱：當時有開後車燈等語。經查公訴人認被告涉犯業務過失致人於
    死罪嫌，係以被害人之父乙○○之指訴、臺灣省嘉雲區車輛行車事故鑑定委員會
    九十年七月十一日嘉鑑字第九００六三七號鑑定意見書及臺灣省車輛行事事故覆
    議鑑定委員會以九十年八月二十九日府覆議字第九０一六四一號覆議意見書為據
    。惟查被告辯稱伊當時有開後車燈等語，而到場處理之警員江書鎰於處理後以書
    面報告稱：「於八十九年十二月十日十八時，在北港鎮劉厝里北好三二號電桿，
    前郭欽棠騎ＭＭＨ－５０１號重機與丙○○駕駇三輪拼裝車發生追撞，郭某受傷
    ，送醫救治延至九十年五月十三日五時八分死亡，經查該三輪拼裝車左後側車燈
    因撞擊損壞掉落，右後側車燈完好有動作，而於交通事故發生後前往處理時，該
    三輪拼裝車引擎已熄火車燈熄滅，故無法確定該三輪拼裝車於事故發生前之行駛
    狀態是否有將車燈開啟。」有報告書附相字三一○卷三三頁可稽，而臺灣省嘉雲
    區車輛行車事故鑑定委員會認定被告未開車燈，係以被害人之父乙○○於鑑定時
    發言稱：「蔡車依法不得行駛公路，而後車燈、照明標誌亮度不足，看到時反應
    不及，擦撞蔡車左後角。」（前揭卷四六頁）但乙○○係事故後始至派出所作筆
    錄，事發時未在現場，故應不知被告有無開後車燈，再據原審至雲林縣警察局北
    港分局北辰派出所勘驗被告車輛結果，「拼裝車後燈兩邊，左邊已損壞，據被告
    稱係當時被害人撞毀的，開關有三段，開第二段前後燈都會亮，但沒有火星塞，
    所以點不著火，無法發動引擎，當場測試，開關有三段式，命打開右後燈，裡面
    有燈泡二個，初步勘驗二個燈泡還好好的，經測試後，兩個燈泡都完好的，經當
    場用電表測試，方向燈部分有迴路、通路，表示線路、電線是好的，如果正常通
    電，燈泡會亮。開第一段時沒有反應，第二段右後小燈才有電阻、電路反應，第
    三段則沒有反應。」，有勘驗筆錄附原審三十頁反面、三一頁可按，故臺灣省嘉
    雲區車輛行車事故鑑定委員會及臺灣省車輛行事事故覆議鑑定委員會認被告車後
    方未燃亮燈光一節，即無所據。
三、鑑定意見另以被告夜間無照駕駛無牌號機器三輪車，違規行駛公路一節，惟現行
    各縣市領有「使用牌證」之拼裝車，係行政院考慮農村運輸需要，於民國六十五
    年間由各縣市政府農政單位核發，其登檢規格係依「台灣省農村拼裝運輸工具管
    理要點」第四條規定，登檢發給三輪及四輪拼裝車「臨時使用證」，同時臺灣省
    政府復於民國七十二年訂定「臺灣省拼裝車輛管理及取締要點」加強管理及取締
    拼裝車輛，：：前開管理、取締要點因應台灣省政府功能業務與組織調整已自八
    十八年七月一日起停用等情，則有原卷附之交通部八十九年五月三日交路八十九
    字第００四四六三號函一份足資參照 (見原審卷第五十頁)，可知當初發給使用
    證照而登記之管理、取締要點現已廢止，故拼裝車目前尚無適當法令管理，則拼
    裝車，亦無從再申領牌證之情，經本院以九十一年度交抗字第二二號查明，有裁
    定在卷可稽，故道路交通管理處罰條例第十二條縱規定拼裝車未經核准領用牌照
    行駛者，應處罰鍰，惟因無法核准，亦無從處罰．故鑑定意見以被告夜間無照駕
    駛無牌號機器三輪車，違規行駛公路一節，亦無所據。
四、再查依道路交通事故調查報告表（見警卷第十一頁）所載，被告拼裝車倒於右側
    道路外側，被害人機車倒於二十一公尺外左側道路外側，並有機車刮痕起點距離
    右側道路路邊線一‧九公尺，向左前方延二十點七公尺長，另有碎片散落拼裝車
    附近，距右側道路路邊線約零點八公尺，而被告拼裝車左後車燈毀損，被害人機
    車右前車輪毀損，二車受損情形互核相符，顯然是機車由後撞擊拼裝車，有照片
    附警卷可稽，顯示二車撞擊點應在碎片散落處附近，被害人衝撞在前之拼裝車後
    ，把手向左打，煞車不及，才留下二十公尺餘之刮地痕後，倒在對向車道路肩，
    可見被害人當時車速其快，而被告車遭撞後，倒於路邊，可見車速不快，且撞擊
    點係在被告行車方向之道路右側路邊，則被告當時應已遵守交通規則盡量靠右邊
    行駛，被害人自後撞上被告之拼裝車，應非被告當時所得注意，尚難認被告為有
    過失，鑑定意見認被告有過失，尚非可採，至被害人之父於本院要求被告賠償僅
    醫藥費即三百萬元，亦未盡合理，自不能因被告未與被害人家屬和解，即認被告
    有過失。
五、綜上，被告過失情節尚屬不能證明，此外又查無其他任何積極之證據，足認被告
    有過失致死犯行，原審遽予論罪科刑，尚有未洽，被告上訴，否認犯罪，非無理
    由，應由本院將原判決撤銷，另為無罪之判決。
據上論結，應依刑事訴訟法第三百六十九條第一項前段、第三百六十四條、第三百零
一第一項，判決如主文。
本案經檢察官許仲瑩到庭執行職務。
中    華    民    國      九十一      年      八      月      二十一    日
                                  臺灣高等法院臺南分院刑事第四庭
                                      審判長法官  陳    義    仲
                                            法官  宋    明    蒼
                                            法官  楊    子    莊
右正本證明與原本無異。
被告不得上訴。
檢察官如不服本判決應於判決送達後十日內向本院提出上訴書。
                                      法院書記官  王    全    龍
中    華    民    國      九十一      年      八      月      二十七    日
